【裁判字號】    99,抗,1134
【裁判日期】    991029
【裁判案由】    聲明異議
【裁判全文】
臺灣高等法院民事裁定                  99年度抗字第1134號
抗  告  人  甲○○
上列抗告人因債權人新豐資產管理股份有限公司與債務人俊茂實
業股份有限公司間強制執行事件，聲明異議，對於中華民國99年
6 月30日臺灣士林地方法院99年度執事聲字第86號裁定，提起抗
告，本院裁定如下：
    主  文
抗告駁回。
抗告費用由抗告人負擔。
    理  由
一、本件債權人新豐資產管理股份有限公司（受讓台灣銀行股份
    有限公司之抵押債權，下稱新豐公司）對債務人俊茂實業股
    份有限公司（下稱俊茂公司）等5 人聲請強制執行，由原法
    院以98年度司執字第58626 號執行事件（下稱系爭執行事件
    ）受理，執行含俊茂公司所有如原裁定附表所示之不動產（
    下稱系爭不動產）等財產，系爭不動產經執行法院委託台灣
    金融資產服務股份有限公司（下稱金服公司），定期於99年
    6月8日進行第一次拍賣，其拍賣條件註明：「一、依現場第
    三人黃松擇表示係向債務人俊茂實業（股）公司承租雨農路
    17之3號4樓及5 樓（即系爭不動產），於95年12月31日租期
    屆滿後，未再訂立書面契約，但因出租人無法返還押金新台
    幣150 萬元，故口頭約定於上開租賃契約期滿後，仍以年租
    金156,000元之租金出租予第三人甲○○，未約定終期。…
    第三人甲○○原租賃關係在查封後屆滿，縱有續約，亦不得
    對抗查封效力，拍定後點交，…」等語（見本院卷第20頁）
    。抗告人於原法院聲明及抗告意旨略以：抗告人自76年1月1
    日起即向俊茂公司承租系爭不動產，雖租約於95年12月31日
    屆滿，然俊茂公司並無任何反對之表示，依民法第451 條規
    定視為以不定期繼續租約，因此抗告人就系爭不動產有租約
    存在，該租約係直接基於上開條文規定當然延續，無須債務
    人為任何行為，非屬強制執行法第51條第2 項規定之範疇，
    執行法院不得以查封效力否認該租約效力。又本件拍賣底價
    達新臺幣（下同）4,200萬元，實際拍定價格為4,260萬元，
    系爭租約縱使存在，對抵押權亦不生任何影響，執行法院亦
    不得除去系爭租約後拍賣之，抗告人並非實施查封後始為占
    有，執行法院逕為點交，於法不合。系爭不動產曾於原法院
    96年度執字第8602號執行事件拍賣過，斯時公告為不點交，
    系爭執行事件卻改為點交，前後不一，金服公司99年6月8日
    第一次拍賣公告拍定後點交，自有不當，爰依法聲明異議，
    執行法院司法事務官於99年5 月27日以裁定駁回其異議，系
    爭不動產隨即於99年6月8日拍定，抗告人提起異議，請求廢
    棄司法事務官上開裁定，並令執行法院對於抗告人就系爭不
    動產之不定期租約不得除去後點交拍定人，原法院法官裁定
    駁回其異議（下稱原裁定），抗告人不服，提起抗告，請求
    廢棄原裁定，改令執行法院不得點交系爭不動產予拍定人等
    語。
二、按不動產實施查封後，債務人就查封物所為移轉、設定負擔
    或其他有礙執行效果之行為，對於債權人不生效力，強制執
    行法第113條準用第51條第2項規定甚明。又房屋經法院查封
    ，債務人對該房屋即喪失處分或設定負擔之權能，其對該房
    屋之繼續出租與否，更漠不關心，嗣於拍賣期間租期屆滿，
    承租人仍繼續使用該房屋，債務人雖未即為反對之意思表示
    ，亦難認有默示同意繼續出租之意思，承租人自不能主張民
    法第451 條所定默示更新不定期繼續租約之效果，迨該房屋
    由第三人拍定，取得權利移轉證書，以租賃關係業因租期屆
    滿而消滅，認原承租人為無權占有，訴請返還房屋，非法所
    不許〔最高法院67年度第九次民庭庭推總會議決議(二)參照
    〕。
三、經查：本件抗告人於75年12月24日向俊茂公司承租系爭不動
    產，租期自76年1月1日起至95年12月31日止（下稱系爭租約
    ），租期於原法院96年度執字第8602號執行事件執行期間之
    95年12月31日屆滿（見該卷一第116至118頁），而系爭不動
    產早於93年6 月14日即經法務部行政執行署臺北行政執行處
    囑託臺北市士林地政事務所辦理查封登記在案（見上開執行
    卷一第16至21頁），直至新豐公司於98年12月24日聲請強制
    執行系爭不動產時上開查封登記仍存續中。俊茂公司早於93
    年6 月14日查封當時對系爭不動產即喪失處分或設定負擔之
    權能，縱抗告人所稱系爭租約屆滿時，抗告人仍繼續使用該
    房屋，俊茂公司未即為反對之意思表示之主張為真正，依前
    揭二之說明，亦難認為其有默示同意繼續出租之意思，抗告
    人自不得主張民法第451 條所定默示更新不定期繼續租約之
    效果。況抗告人在原法院96年度執字第8602號執行事件程序
    中曾於96年6 月13日到庭陳稱：於95年12月31日租約屆滿後
    ，因出租人無法返還押租金150 萬元，故口頭約定於租約期
    滿後，仍以年租金15萬6,000 元之租金出租予抗告人等語，
    有執行筆錄在卷可稽（見該執行卷一第113 頁），可見抗告
    人即使與債務人間有租賃契約存在，亦係於原租約屆滿後，
    另以口頭成立新租約，該新租約係於實施查封後始成立。按
    強制執行法第51條第2 項所謂「其他有礙執行效果之行為」
    ，係指處分行為以外，其他足以影響查封效力之行為，故不
    動產之出租，雖屬管理行為，但有礙執行，自不得為之，且
    所謂債權人，應兼指聲請執行之債權人及拍定人而言，準此
    ，抗告人與債務人間縱有租賃契約存在，亦屬有礙執行效果
    之行為，對於債權人（含拍定人）不生效力。故執行法院委
    託之金服公司於99年6月8日第一次拍賣公告註記系爭不動產
    拍定後點交，執行法院並於拍定後限期命抗告人應點交系爭
    不動產予拍定人，其執行程序均無違誤。從而，原法院駁回
    抗告人之異議，核無不合。抗告意旨指摘原裁定不當，求予
    廢棄，為無理由，應予駁回，爰裁定如主文。
中    華    民    國    99    年    10    月    29    日
                      民事第三庭
                        審判長法  官  張劍男
                              法  官  翁昭蓉
                              法  官  陳靜芬
正本係照原本作成。
本裁定除以適用法規顯有錯誤為理由，並經本院許可外，不得再
抗告。如提起再抗告，應於收受後10日內委任律師為代理人向本
院提出再抗告狀。並繳納再抗告費新台幣1,000元。
中    華    民    國    99    年    11    月    3     日
                              書記官  應瑞霞

司法院資訊處製作；財團法人民間司法改革基金會備份。
